臺灣新竹地方法院刑事判決
110年度訴字第572號
公  訴  人  臺灣新竹地方檢察署檢察官
被      告  林弘翊




上列被告因詐欺案件，經檢察官提起公訴（110年度偵字第4145
號、第6493號），本院依簡式審判程序判決如下： 
    主  文
林弘翊犯如附表所示之肆罪，各處如附表「主文罪名及宣告刑暨
沒收」欄所示之刑及沒收；又犯詐欺取財罪，處有期徒刑貳月，
如易科罰金，以新臺幣壹仟元折算壹日，未扣案之犯罪所得新臺
幣伍仟元沒收，於全部或一部不能沒收或不宜執行沒收時，追徵其
價額。附表編號1至4不得易科罰金之有期徒刑部分，應執行有期
徒刑壹年伍月。
    事  實
一、本件犯罪事實：　　
　　林弘翊基於以網際網路對公眾散布行詐欺取財及詐欺取財之
    犯意，分別為以下之犯行：
　㈠林弘翊明知其無電腦可供販售，竟基於以網際網路對公眾散
    布行詐欺取財之犯意，於民國109年11月間某日，在新竹市
    某不詳地點利用不詳設備上網，以Facebook暱稱「Lin Cha 
    Cha 」之帳號，刊登販售二手電腦主機或筆電等不實訊息，
    而對不特定網路使用者散布之，並於附表所示時間，以附表
    所示之方式，向附表所示之人，施以如附表所示之詐術，致
    如附表所示之人均陷於錯誤，先後於如附表所示之時間，將
    如附表所示金額，轉帳至林弘翊指定如附表所示之金融帳戶
    內。嗣謝季昌、周立鈞、劉臣翊、張維峰察覺有異報警處理
    ，始循線查悉上情。
　㈡林弘翊於110年1月21日間某日，在新竹市某不詳地點利用不
    詳設備上網，瀏覽王若倢刊登在Facebook「新竹 打工 大新
    竹臨時打工資訊網」社團網頁徵人訊息，旋以暱稱Facebook
    暱稱「林南」之帳號，透過通訊軟體MESSENGER與王若倢聯
    繫工作內容因此與王若倢結識，嗣於110年1月27日12時12分
    許，以通訊軟體MESSENGER傳訊予王若倢，佯稱：願以新臺
    幣（下同）5,000元代價，協助清運住家外大型垃圾云云，
    致王若倢陷於錯誤，分別於同日18時許、110年2月1日20時
    許，陸續交付現金2,000元、3,000元予林弘翊。詎林弘翊收
    受上開款項後，旋避不見面亦無法聯絡，王若倢至此始知受
    騙。
二、案經謝季昌訴由臺南市政府警察局佳里分局、周立鈞訴由連
    江縣警察局、張維峰訴由桃園市政府警察局平鎮分局、王若
    倢訴由新竹市警察局第一分局報告臺灣新竹地方檢察署檢察
    官偵查起訴。
    理  由
一、本件被告林弘翊所犯之罪，非死刑、無期徒刑、最輕本刑為
    3 年以上有期徒刑之罪，或高等法院管轄第一審之案件，被
    告於本院準備程序進行中，就被訴事實為有罪之陳述，經本
    院認合於刑事訴訟法第273 條之1 第1 項之規定，裁定進行
    簡式審判程序，合先敘明。又按簡式審判程序之證據調查，
    不受第159 條第1 項之限制，刑事訴訟法第273 條之2 定有
    明文，是於行簡式審判程序之案件，被告以外之人於審判外
    之陳述，除有其他不得作為證據之法定事由外，應認具有證
    據能力。
二、認定犯罪事實所憑之證據及理由：　　
　　上開犯罪事實，業據被告於偵查、本院準備程序及簡式審判
    程序時均坦承不諱（4145號偵卷第84頁、第93頁至第94頁；
    本院卷第51頁、第59頁），核與證人即告訴人周立鈞於警詢
    中、證人即被害人劉臣翊於警詢中、證人即告訴人張維峰於
    警詢中、證人即告訴人謝季昌於警詢中、證人即告訴人王若
    倢於警詢中之證述情節大致相符（4145號偵卷第14頁至第15
    頁、第29頁至第30頁、第54頁至第55頁、第67頁；6493號偵
    卷第7頁、第8頁），且有第一商業銀行新竹分行109年12月2
    3日一新竹字第00262號函及其附開戶基本資料、交易明細表
    1份、內政部警政署反詐騙諮詢專線紀錄表5份、受理詐騙帳
    戶通報警示簡便格式表、金融機構聯防機制通報單各4份、
    通訊軟體MESSENGER對話翻拍照片數張、匯款交易截圖數張
    、Facebook網頁翻拍照片數張（4145號偵卷第3頁至第6頁、
    第17頁、第18頁、第19頁、第20頁至第23頁、第31頁、第32
    頁、第33頁、第34頁至第49頁、第57頁、第58頁、第59頁、
    第60頁至第62頁、第68頁、第69頁、第70頁、第71頁至第73
    頁；6493號偵卷第11頁、第12頁至第17頁）在卷可查，足認
    被告上開任意性之自白與事實相符，堪以採信。綜上，本案
    事證明確，被告犯行洵堪認定，應依法論科。
三、論罪科刑：　　
  ㈠查本案被告林弘翊就附表編號1至4所為，均係利用不詳設備
    連接網際網路至Facebook社群，於不特定多數人均得自由瀏
    覽之公開拍賣網站頁面刊登販售二手電腦之不實訊息，有二
    手電腦網站翻拍照片1張在卷可憑（4145號偵卷第23頁），
    縱其後仍須個別被害人閱覽該訊息，而與被告聯絡，始能由
    被告續行施用詐術而詐取財物，然被告既係利用網路對不特
    定多數人散布虛偽不實之訊息，自屬利用網際網路對公眾散
    布以遂行其詐欺取財犯行無疑。是核被告就附表編號1至4所
    為，均係犯刑法第339 條之4 第1 項第3 款之以網際網路對
    公眾散布而犯詐欺取財罪；就犯罪事實㈡部分所為，係犯刑
    法第339 條第1 項之詐欺取財罪。被告上開5罪犯意各別，
    行為互異，應予分論併罰。　　
　㈡爰審酌被告前已有以網際網路對公眾散布而犯詐欺取財罪之
    論罪科刑紀錄，並經本院以108年度竹簡字第1062號判決有
    期徒刑1年，緩刑2年確定（於本案不構成累犯，緩刑宣告並
    經本院以110年度撤緩字第73號裁定撤銷確定），有臺灣高
    等法院被告前案紀錄表在卷可查（本院卷第15頁至第19頁）
    ，被告於緩刑期間理當應知所警惕，且其正值青年，非無工
    作能力賺取所需，然仍不知守法慎行正道取財，僅因缺錢花
    用，即以販賣二手主機為由，致附表所示之告訴人、被害人
    等信賴其之要約而陷於錯誤匯款；另以協助清運垃圾為由，
    致告訴人王若倢陷於錯誤受詐騙，詐騙無辜告訴人、被害人
    等之金錢，其濫用告訴人、被害人等對被告之信賴，侵害告
    訴人、被害人等財產法益，更造成告訴人王若倢高齡之外公
    自此對外人產生不信任（本院卷第60頁），所為非是應予以
    非難，暨考量其犯後均坦承犯行之態度，並與被害人劉臣翊
    、告訴人王若倢達成和解等情，有本院調解筆錄2 份在卷可
    查（本院卷第45頁、第63頁），並兼衡其國中畢業之智識程
    度，先前從事餐飲，家中經濟狀況小康，未婚無子女，先前
    與祖父母同住等一切情狀（本院卷第60頁），分別量處如附
    表「主文罪名及宣告刑暨沒收欄」及主文欄所示之刑，並就
    附表編號1至4部分定其應執行刑，且就主文欄所示得易科罰
    金部分諭知易科罰金折算標準。
四、沒收：
    按犯罪所得，屬於犯罪行為人者，沒收之；前2 項之沒收，
    於全部或一部不能沒收或不宜執行沒收時，追徵其價額，刑
    法第38條之1 第1 項前段、第3 項分別定有明文。次按犯罪
    所得已實際合法發還被害人者，不予宣告沒收或追徵，刑法
    第38條之1 第5 項定有明文。經查，被告雖業與被害人劉臣
    翊、告訴人王若倢達成和解等情，有本院調解筆錄2 份在卷
    可查（本院卷第45頁、第63頁），惟於本案宣判時，被告尚
    因另案於法務部○○○○○○○○○○○執行中，有臺灣高等法院被告
    前案紀錄表在卷可佐（本院卷第15頁至第19頁），而尚未依
    調解條件履行，惟犯罪所得應限於實際合法發還被害人者，
    始不予宣告沒收或追徵，此為刑法第38條之1 第5項所明定
    ，因此，被告為上開詐欺取財犯行，詐得如附表編號1 至4 
    詐騙手法欄、犯罪事實㈡所示之財物，均為被告之犯罪所得
    ，均應依刑法第38條之1 第1 項前段、第3 項規定宣告沒收
    ，於全部或一部不能沒收或不宜執行沒收時，追徵其價額。
據上論斷，應依刑事訴訟法第 273條之1第1項、第299條第1項前
段，判決如主文。
本案經檢察官陳子維提起公訴，檢察官劉正祥到庭執行職務。 
　　
中　　華　　民　　國　　110 　年　　11　　月　　8 　　日
                  刑事第二庭  法  官    崔恩寧
以上正本證明與原本無異。
如不服本判決應於收受本判決後20日內向本院提出上訴書狀，上
訴書狀應敘述具體理由。上訴書狀未敘述上訴理由者，應於上訴
期間屆滿後20日內補提理由書狀於本院(均須按他造當事人之人
數附繕本 )「切勿逕送上級法院」。 
中　　華　　民　　國　　110 　年　　11　　月　　8 　　日
                              書記官    莊琬婷

附錄本案論罪科刑法條：
刑法第339條第1項
意圖為自己或第三人不法之所有，以詐術使人將本人或第三人之
物交付者，處5 年以下有期徒刑、拘役或科或併科50萬元以下罰
金。
刑法第339條之4
犯第 339條詐欺罪而有下列情形之一者，處1年以上7年以下有期
徒刑，得併科1百萬元以下罰金：
一、冒用政府機關或公務員名義犯之。
二、三人以上共同犯之。
三、以廣播電視、電子通訊、網際網路或其他媒體等傳播工具，
    對公眾散布而犯之。
前項之未遂犯罰之。 　
　
附表　　
編號 被害人/告訴人 詐騙時間 （民國） 詐騙手法 匯款時間及帳戶（新臺幣） 主文罪名及宣告刑暨沒收 1 謝季昌 109年11月11日14時30分許 謝季昌見林弘翊刊登在Facebook之貼文後，以通訊軟體MESSENGER和林弘翊聯繫，林弘翊並以Facebook暱稱「Lin Cha Cha 」和謝季昌約定以新臺幣（下同）6,200元向謝季昌出售二手電腦主機，致謝季昌陷於錯誤匯款至林弘翊指定之帳戶內。 109年11月11日17時14分，匯款6,200元至林弘翊之第一商業新竹分行銀行帳號00000000000號帳戶。 林弘翊以網際網路對公眾散布而犯詐欺取財罪，處有期徒刑壹年貳月。未扣案之犯罪所得新臺幣陸仟貳佰元沒收，於全部或一部不能沒收或不宜執行沒收時，追徵其價額。 2 周立鈞 109年11月12日15時許 周立鈞見林弘翊刊登在Facebook之貼文後，以通訊軟體MESSENGER和林弘翊聯繫，林弘翊並以Facebook暱稱「Lin Cha Cha 」和周立鈞約定以5,500元向周立鈞出售二手電腦主機，致周立鈞陷於錯誤匯款至林弘翊指定之帳戶內。 109年11月12日15時34分，匯款5,500元至林弘翊之第一商業新竹分行銀行帳號00000000000號帳戶。 林弘翊以網際網路對公眾散布而犯詐欺取財罪，處有期徒刑壹年貳月。未扣案之犯罪所得新臺幣伍仟伍佰元沒收，於全部或一部不能沒收或不宜執行沒收時，追徵其價額。 3 劉臣翊 109年11月13日12時28分前某不詳時間 劉臣翊見林弘翊刊登在Facebook之貼文後，以通訊軟體MESSENGER和林弘翊聯繫，林弘翊並以Facebook暱稱「Lin Cha Cha 」和劉臣翊約定以6,200元向劉臣翊出售二手電腦主機，致劉臣翊陷於錯誤匯款至林弘翊指定之帳戶內。 109年11月13日12時28分，匯款6,200元至林弘翊之第一商業新竹分行銀行帳號00000000000號帳戶。 林弘翊以網際網路對公眾散布而犯詐欺取財罪，處有期徒刑壹年壹月。未扣案之犯罪所得新臺幣陸仟貳佰元沒收，於全部或一部不能沒收或不宜執行沒收時，追徵其價額。 4 張維峰 109年11月1日18時24分許 張維峰見林弘翊刊登在Facebook之貼文後，以通訊軟體MESSENGER和林弘翊聯繫，林弘翊並以Facebook暱稱「Lin Cha Cha 」和張維峰約定以8,000元向張維峰出售二手電腦主機，並同意先支付4,000元訂金，致張維峰陷於錯誤，委請友人尤冠今匯款至林弘翊指定之帳戶內。 109年11月13日22時49分，匯款4,000元至林弘翊之第一商業新竹分行銀行帳號00000000000號帳戶。 林弘翊以網際網路對公眾散布而犯詐欺取財罪，處有期徒刑壹年貳月。未扣案之犯罪所得新臺幣肆仟元沒收，於全部或一部不能沒收或不宜執行沒收時，追徵其價額。